臺灣高等法院臺中分院刑事判決　　　　　　　　　九十三年度上訴字第二四八號
　　上　訴　人
　　即　被　告　甲○○
右上訴人因毒品危害防制條例案件，不服臺灣台中地方法院九十三年度訴字第一０八
九號中華民國九十三年十月五日第一審判決（起訴案號：臺灣台中地方法院檢察署九
十三年度毒偵字第一０二二號），提起上訴，本院判決如左：
    主      文
上訴駁回。
    事      實
一、甲○○於民國（下同）八十九年、九十一年間曾因先後施用毒品，經法院裁定觀
    察、勒戒後，均認無繼續施用毒品之傾向，分別於八十九年九月二十八日、九十
    一年十月二十四日執行完畢獲釋放，並經臺灣臺中地方法院檢察署檢察官於八十
    九年九月二十七日及九十一年十月二十三日，分別以八十九年度毒偵字第五九九
    二號及九十一年度毒偵字第二四二八號、第三一三○號為不起訴處分確定。詎甲
    ○○仍不知悔改，復於五年內即九十三年三月十七日為警查獲前四日內之某時，
    在不詳處所，施用第一級毒品海洛因及第二級毒品安非他命，嗣為警於九十三年
    三月十七日二十三時四十分許，在臺中市西屯區○○○○街二一號另案搜索時查
    獲，並於同年三月十八日凌晨四時三十分許採取其尿液送驗後，檢出甲基安非他
    命及嗎啡陽性反應，而查悉上情。
二、案經臺中市警察局第三分局報請臺灣臺中地方法院檢察署檢察官偵查起訴。
    理      由
一、訊據上訴人即被告（下稱被告）甲○○對於右開犯罪事實供認不諱（見本院卷第
    二三頁至第二五頁、第三八頁至第四二頁），且其於九十三年三月十七日二十三
    時四十分許，在臺中市西屯區○○○○街二一號為警查獲後，經警於同年三月十
    八日凌晨四時三十分許，採取其尿液送請中山醫學大學附設醫院檢驗科初步檢驗
    結果，呈安非他命類藥物及鴉片類藥物陽性反應；嗣警方復將其尿液送請詮昕科
    技股份有限公司檢驗結果，亦呈安非他命及鴉片類陽性反應，有中山醫學大學附
    設醫院檢驗報告及詮昕科技股份有限公司濫用藥物尿液檢驗報告等各一份附卷可
    稽（見偵查卷第二五頁、第三七頁）。另被告之上開尿液經原審再送請法務部調
    查局以螢光偏極免疫分析法篩驗，復以氣相層析質譜儀分析法確認結果亦檢出嗎
    啡及甲基安非他命陽性反應，亦有該局九十三年七月二十三日檢驗通知書一份在
    卷可稽（見原審卷第二九頁）。而按海洛因係嗎啡經化學合成之半人工合成品，
    藥性倍於嗎啡，其經吸食或施打進入人體，藉人體解毒系統之代謝作用而分解成
    藥（毒）性較低之嗎啡，故於吸食或施打海洛因之煙毒嫌犯尿液中，可檢驗出嗎
    啡煙毒反應。另一般人施用安非他命、海洛因後，於尿液中可檢出之時間為服用
    後一至四天，業經行政院衛生署管制藥品管理局以九十二年三月十日管檢字第○
    九二○○○一四九五號函釋在案。又常人如未施用安非他命，其尿水中當無呈甲
    基安非他命陽性之反應，倘有施用者，約百分之七十於二十四小時內自尿中排出
    ，約百分之九十於九十六小時自尿中排出，故推算施用時間距採尿時間最長可能
    不會超過四日等情，亦經行政院衛生署藥物食品檢驗局八十一年二月八日（八一
    ）藥檢壹字第００一一五六號函示甚明。準此，被告於九十三年三月十八日凌晨
    四時三十分許經警採尿送驗結果，既呈嗎啡及甲基安非他命陽性反應，而被告於
    同年三月十七日二十三時四十分許為警查獲至同年三月十八日凌晨四時三十分許
    採尿之該段期間復不可能施用前開毒品，足認被告係在九十三年三月十七日為警
    查獲之前四日內某時，應有施用海洛因及安非他命之犯行無疑。又被告前曾於八
    十九年、九十一年間先後施用毒品，經法院裁定送觀察、勒戒後，均認無繼續施
    用毒品之傾向，分別於八十九年九月二十八日、九十一年十月二十四日執行完畢
    獲釋放，並經臺灣臺中地方法院檢察署檢察官於八十九年九月二十七日、九十一
    年十月二十三日，分別以八十九年度毒偵字第五九九二號及九十一年度毒偵字第
    二四二八號、第三一三○號為不起訴處分確定，亦有上開案號之不起訴處分書二
    份及臺灣高等法院被告全國前案紀錄表一份等附卷足憑。是被告於前開觀察勒戒
    執行完畢釋放後，五年內再犯毒品危害防制條例第十條之罪，依同條例第二十三
    條第二項之規定，自應依法追訴。事證明確，被告之犯行堪以認定。
二、按海洛因係毒品危害防制條例第二條第二項第一款所列之第一級毒品，安非他命
    係同條項第二款所列之第二級毒品，均不得非法施用。被告非法施用海洛因及安
    非他命，核其所為，係分別犯毒品危害防制條例第十條第一項之施用第一級毒品
    罪及同條例第十條第二項之施用第二級毒品罪。其持有第一級毒品海洛因、第二
    級毒品安非他命後，進而施用，其持有第一級毒品海洛因、第二級毒品安非他命
    之低度行為已為施用之高度行為所吸收，均不另論罪。又其所犯之上開二罪間，
    犯意各別，行為互異，應分論併罰。原審調查後適用毒品危害防制條例第十條第
    一項、第二項、刑法第十一條前段、第五十一條第五款，並審酌被告前曾有施用
    毒品前科，經法院二次裁定送觀察、勒戒後，仍無法戒絕毒癮，竟又再次施用第
    一、二級毒品海洛因、安非他命，無視於毒品對於自身健康之戕害及國家對於杜
    絕毒品犯罪之禁令，惟施用毒品乃係自戕行為，所生危害非大，犯罪手段尚屬平
    和、僅施用海洛因、安非他命各一次及其犯後態度等一切情狀，量處被告施用第
    一級毒品部分有期徒刑八月，施用第二級毒品部分有期徒刑四月，並定其應執行
    刑為有期徒刑十一月，認事用法核無違誤，量刑亦妥適。被告上訴意旨指摘原判
    決量刑過重，並無理由，應予駁回。
三、據上論結，應依刑事訴訟法第三百六十八條，判決如主文。
本案經檢察官乙○○到庭執行職務。
中      華      民      國      九十四  年      一      月      十一    日
              臺灣高等法院臺中分院刑事第八庭
                                      審判長法  官  羅  得  村
                                            法　官　陳　毓　秀
                                            法　官　劉　榮　服
右正本證明與原本無異。
除施用第一級毒品部分得上訴外，餘不得上訴。
如不服本判決應於收受送達後十日內向本院提出上訴書狀，其未敘述上訴之理由者並
得於提起上訴後十日內向本院補提理由書（均須按他造當事人之人數附繕本）。
                                            書記官  陳　俞　豪
中      華      民      國      九十四  年      一      月      十二    日
附錄論罪科刑法條
毒品危害防制條例
第十條第一項：施用第一級毒品者，處六月以上五年以下有期徒刑。
第十條第二項：施用第二級毒品者，處三年以下有期徒刑。
                                                                        Ａ
